臺灣宜蘭地方法院民事裁定              100年度家抗字第2號
聲明異議人 楊鄭寧
代  理  人 楊惠珊
           楊成欽
共同代理人 劉緒倫律師
相  對  人 楊素芬
上列當事人間選定監護人事件，異議人對於中華民國100年4月26
日本院100年度家抗字第2號裁定聲明異議，裁定如下：
    主  文
聲明異議駁回。
    理  由
一、聲明異議意旨略以：聲明異議人與相對人同為受宣告監護人
    楊曾秀蓮之子女，原裁定雖以聲明異議人本身之權利並未因
    裁定而直接受到侵害為由，而駁回聲明異議人之抗告，然依
    民法第1084條第1項規定，子女應孝敬父母，同法第1112 條
    規定，監護人於執行有關受監護人之生活、護養療治及財產
    管理之職務時，應尊重受監護人之意思，並考量其身心狀態
    與生活狀況。故照顧父母為孝順之表現，屬於親權及親屬權
    的一種型態，當屬身分權之一種，聲明異議人對於被監護人
    楊曾秀蓮有孝敬及照顧扶養之權利與義務，原裁定卻剝奪聲
    明異議人孝敬及照顧扶養母親之權利，自屬親權直接受到侵
    害，顯屬不合法，另原審選定監護人之裁定，並未盡職權調
    查之能事，顯未依受監護宣告之人最佳利益審酌考量等語。
二、按抗告法院之裁定，以抗告不合法而駁回者，不得再為抗告
    。但得向原法院提出異議。依本編規定，應為抗告而誤為異
    議者，視為已提起抗告；應提出異議而誤為抗告者，視為已
    提出異議。民事訴訟法第486條第2 項、第495條分別有明文
    規定。查本件原裁定係以抗告不合法為由，而駁回聲明異議
    人之抗告，聲明異議人依法不得再為抗告，原裁定正本誤繕
    為原裁定得以適用法規顯有錯誤為由提起再抗告，顯屬教示
    錯誤，書記官業已處分更正在案，聲明異議人先前提起再抗
    告，應視同聲明異議，合先敘明。
三、按子女應孝順父母，對於不能維持生活之直系血親尊親屬，
    並負有扶養義務，固為民法第1084條第1項、第1114條第1款
    、第1117條第2 項所明文，然上開基於子女身分關係之照顧
    、扶養之權利義務之行使，並不因為父母經法院為監護之宣
    告而有所影響，要言之，父母受法院宣告監護者，監護人依
    法行使監護權，但並無限制或剝奪子女基於身分關係而對於
    父母之照顧、扶養之權利義務之行使，兩者並非互斥之關係
    。聲明異議人主張原裁定剝奪聲明異議人孝敬及照顧扶養母
    親之權利，自屬親權直接受到侵害云云，容有誤會，要無可
    採。故本件聲明異議，並無理由，應予駁回。至聲明異議人
    另主張原審之裁定，並未盡職權調查之能事，顯未依受監護
    宣告之人最佳利益審酌考量云云，因本件聲明異議人依法不
    得提起抗告，聲明異議亦屬無理由，程序上應為駁回之裁定
    ，本院自無從審酌原審裁定是否依受監護宣告之人最佳利益
    考量之問題，併此敘明。
中    華    民    國   100    年    8     月    1     日
                  台灣宜蘭地方法院民事庭
                          審判長  楊麗秋
                          法  官  張軒豪
                          法  官  林俊廷
正本係照原本作成。
本件不得聲明不服。
中    華    民    國   100    年    8     月    1     日
                          書記官  許麗汝